【裁判字號】    88,訴,326
【裁判日期】    890831
【裁判案由】    偽造有價證券
【裁判全文】
臺灣花蓮地方法院刑事判決                          八十八年度訴字第三二六號
    公  訴  人  臺灣花蓮地方法院檢察署檢察官
    被      告  甲○○
    指定辯護人  本院公設辯護人  乙○
右列被告因偽造有價證券等案件，經檢察官提起公訴（八十八年度偵字第三二四四號
），本院判決如左：
    主  文
甲○○意圖為自己不法之所有，而侵占離本人所持有之物，處罰金參仟元，如易服勞
役，以參佰元折算壹日。
    事  實
一、甲○○於民國八十八年七月十六日中午十二時許，在花蓮市德興運動場附近堤岸
    旁馬路邊，拾得己○○（公訴人誤植為黃信妹）遭竊即離其本人所持有之票號三
    ０六六二八號、發票日為八十八年七月二十日、面額新台幣（下同）壹拾萬元整
    之花蓮市第二信用合作社美崙分社支票乙紙，竟意圖為自己不法之所有，以變易
    持有為所有之意思予以侵占入己，嗣並輾轉透過不知情之友人丙○○介紹，持之
    作為保證票，向不知情之丁○○調借現金十萬元花用，旋因曾某將該支票轉存入
    其女友戊○○設於花蓮第一信用合作社之帳戶內，適己○○已申報支票遭竊並辦
    理掛失止付手續，乃經警循線查獲上情。
二、案經花蓮縣警察局花蓮分局報請台灣花蓮地方法院檢察署檢察官偵查起訴。
    理  由
一、右開事實，業據被告甲○○於警訊及偵、審中坦承不諱，並經被害人己○○指訴
    失竊情節屬實，並有系爭支票影本及遺失票據申報書副本各乙紙附卷可稽，事證
    已明，被告犯行洵堪認定，應予依法論科。
二、核被告所為，係犯刑法第三百三十七條之侵占離本人所持有之物罪。爰審酌被告
    之品行、犯罪動機、目的、手段、所生之危害及犯罪後之態度等一切情狀，量處
    如主文所示之刑，並諭知易服勞役之折算標準，以示懲儆。
三、至公訴意旨另稱：被告甲○○於拾獲系爭支票並予侵占入己後，旋於八十八年七
    月十六日下午四時許，意圖供行使之用，先行偽填支票面額為十萬元，並輾轉透
    過不知情之友人丙○○（經公訴人處分不起訴在案）介紹其至案外人丁○○處提
    出行使，俾便調借現金。被告復留下其身份證影本並開立同額本票乙紙以資取信
    於丁○○，曾某見狀乃同意貸予現金。嗣因曾某將該支票轉存入其女友戊○○設
    於花蓮第一信用合作社之帳戶內，適己○○已申報支票遭竊並辦理掛失止付手續
    ，乃經警循線查獲上情，因認被告尚涉犯刑法第二百零一條第一項之偽造有價證
    券罪嫌（偽造吸收行使）云云。訊據被告甲○○矢口否認涉有此部分犯行，辯稱
    ：該紙支票上之記載均非伊所書寫，伊撿到系爭支票時，其上之日期、金額大小
    寫均已填妥，（發票人）印章亦已蓋妥，伊乃透過友人丙○○之介紹向丁○○借
    得十萬元繳交房貸等語。公訴人雖以卷附被告親筆開立之本票與系爭支票（影本
    ）面額之文字筆跡雷同近似乙點，認定被告涉犯上開罪嫌，惟查系爭支票原本並
    未附卷，嗣經本院多方查證其去向，並無所獲，致無從將之送鑑，以資憑判是否
    屬於被告個人之筆跡。然對照被告於八十九年四月二十七日當庭書寫「壹拾萬元
    、88.7.20、100,000」之字樣與系爭支票上關於日期、面額大小寫之筆跡，但從
    各字之筆順及字體結構以觀，即有明顯差異存在，尤其於阿拉伯數字「88」之書
    寫方式，更可輕易比較出二者間之差別，實看不出有如公訴人所言之「雷同近似
    」之處。公訴人徒憑肉眼，未經任何科學方法檢證，遽認被告所親筆開立本票上
    之字跡與系爭支票影本面額之文字筆跡，有雷同近似之處，未免失之主觀，本院
    實無從認同。本件因無從推認系爭支票上之筆跡與被告親筆所書寫之字跡係出於
    同一人所為，則亦無從認定被告涉有偽造有價證券之犯行，又被告既未偽造該紙
    支票，則其對支票上之字跡究係出自被害人己○○抑或其他之人，無從有預先之
    認識，實無從斷定被告已明知該支票係偽造而仍提出行使，因此被告亦無涉行使
    偽造有價證券之罪嫌：本應就此為無罪之諭知，惟公訴人認此部分與前揭有罪部
    分有裁判上一罪之牽連犯關係，爰不另為無罪之諭知，附此說明。又關於被告之
    行為是否另構成詐欺罪乙節，因被告對於該紙支票之來龍去脈及法律效果並非清
    楚，更未向貸予現金之丁○○保證該支票可以如期兌現，況且被告除提出該支票
    外，並同時交付面額十萬元之本票及其個人身份證影本予丁○○，衡情被告以此
    方法向曾某調借現金，難認係「施以詐術」；再者，據曾某於警訊時陳稱：「我
    因不信任這張支票的來源，我才會要求甲○○開立本票（面額十萬元），才將現
    金十萬元借給甲○○。」等語，明顯可知曾某並未因此而「陷於錯誤」，是與詐
    欺罪之構成要件尚有未符，亦無足認定被告之借貸行為業已成立詐欺罪責，於此
    一併說明之。
據上論斷，應依刑事訴訟法第二百九十九條第一項前段，刑法第三百三十七條、第四
十二條第二項，罰金罰鍰提高標準條例第一條前段、第二條，判決如主文。
本案經檢察官李子春到庭執行職務
中      華      民      國    八  十  九    年    八    月    三十一    日
                              臺灣花蓮地方法院刑事庭
                                  法  官  張  健  河
右正本證明與原本無異。
如對本判決不服，應於送達後十日內，向本院提出上訴狀。（應抄附繕本）告訴人或
被害人如對於本判決不服者，應具備理由請求檢察官上訴，其上訴期間之計算係以檢
察官收受判決正本之日期為準。
                                  法院書記官
中      華      民      國    八  十  九    年    八    月    三十一    日
附錄本案判決論罪科刑之法律條文：
刑法第三百三十七條  意圖為自己或第三人不法之所有，而侵占遺失物、漂流物或其
                    他離本人所持有之物者，處五百元以下罰金。


司法院資訊處製作；財團法人民間司法改革基金會備份。
